臺灣高等法院臺中分院刑事判決　　　　　　　　　九十二年度上易字第二一三○號
　　上　訴　人
　　即　被　告　己○○
　　選任辯護人　陳俊傑
　　　　　　　　羅豐胤
　　　　　　　　黃靖閔
右上訴人因竊盜案件，不服臺灣苗栗地方法院九十一年度易字第四四二號中華民國九
十二年九月十日第一審判決（起訴案號：臺灣苗栗地方法院檢察署九十一年度偵字第
八六五號），提起上訴，本院判決如左：
      主  文
原判決撤銷。
己○○竊盜，處有期徒刑捌月。
    事      實
一、己○○曾因職罪，經臺灣臺北地方法院六十七年度易緝字第五三三號判處有期
    徒刑三月，如易科罰金以六元招待所算一日，於六十七年十一月二十一日執行完
    畢，復因妨害自由，臺灣臺北地方法院以六十八年度易字第六八五號判處拘役五
    十日，如易科罰金以九元折算一日確定（未構成累犯），係鑫企業有限公司（
    下簡稱鑫公司）之負責人，為高速鐵路Ｃ二四０標（ＴＫ１０９＋７６０－Ｔ
    Ｋ１３０＋６００，起訴書誤載為二三０標）廢土方工程承包商康紘工程股份有
    限公司（起訴書誤載為康紘營造股份有限公司，下簡稱康紘公司）之下游清運廢
    土方承包商，緣九十年八、九月間戊○○所有坐落苗栗縣西湖鄉○○段五六二地
    號農地（下簡稱系爭農地，屬於西湖溪治理計畫線內河川區域內非行水區之私人
    土地），受納莉、桃芝颱風影響遭土石淹沒，致無法耕作，戊○○為取得土方將
    之覆蓋在系爭農地上以利耕作，乃向高速鐵路Ｃ二四０標康紘公司工地現場負責
    人即經理雷鵬索取土方，雷鵬為便於其下游承包商鑫公司運輸土方至系爭農地
    時，得為清運費用之報價及表示高鐵Ｃ二四０標開挖之土方係得合法傾倒，乃將
    苗栗縣西湖鄉公所准許戊○○得就系爭農地整地復耕之九十一年一月三日西鄉建
    字第九一００００八六四三號函交予己○○收執，己○○明知交通部高速鐵路工
    程局、臺灣高速鐵路股份有限公司及康紘公司尚未允許其得就系爭農地整地及回
    填土石方，為竊取系爭農地內之砂石出售牟利，竟意圖為自己不法之所有，向不
    知情之吳政勳謊稱業已申請許可，得在系爭農地上整地，並雇用吳政勳為現場管
    理，且分別以每日新台幣（下同）七千元之工資雇請不知情之彭煥明操作挖土機
    ，及以每日一萬元之工資分別雇用不知情之高錦華、鍾燈貴、鍾增貴及鍾運貴駕
    駛砂石車（吳政勳、彭煥明、高錦華、鍾燈貴、鍾增貴、鍾運貴等人業經檢察官
    另為不起訴處分），自九十一年二月二十二日上午八時許起，在系爭農地挖取砂
    石。迨同日上午十時四十分許，高錦華駕駛裝載在系爭農地上挖取之十四‧七立
    方公尺砂石之車牌號碼八Ｋ─九一二號砂石車，駛離系爭農地約二、三百公尺處
    ，行經苗三三線瑞湖段水頭屋路口處，當場為警據報查獲，經警進入系爭農地查
    看，乃發現繼續在系爭農地上操作挖土機開挖砂石之彭煥明及等待裝載砂石之砂
    石車司機鍾燈貴、鍾增貴、鍾運貴、現場管理之吳政勳，始循線查悉上情。
二、案經苗栗縣警察局通霄分局報請臺灣苗栗地方法院檢察署檢察官偵查起訴。
    理      由
一、訊據被告即上訴人（以下簡稱被告）己○○固坦承雇用吳政勳為現場管理，及僱
    用挖土機司機彭煥明、砂石車司機高錦華、鍾燈貴、鍾增貴及鍾運貴等人於被害
    人戊○○之系爭農地上挖取砂石之事實不諱，惟矢口否認有何竊盜犯行，在偵查
    中及原審最初審理時辯稱：係雷鵬向伊表示，西湖鄉公所業已同意伊在系爭農地
    將砂石挖走整地，以便傾倒高速鐵路工程清理出之土方，以利地主復耕，伊是負
    責承運康紘公司的土方；又整地須先將上層覆蓋之砂石挖出，再倒入清理出之土
    方，伊未指示吳政勳將挖出之砂石外運，而係須堆置於附近，以供日後修築駁坎
    之用，伊未竊取砂石云云（參見原審九十一年十月十五日訊問筆錄第二十頁、本
    院九十一年十一月八日訊問筆錄第三頁），至九十二年一月三日原審審理中則當
    庭改辯稱：本件伊與康紘公司沒有運輸土方關係，只有買賣石頭（即砂石）關係
    ，被查獲時係正要運砂石出去，伊係是去現場挖石頭，不負責整地，伊是向雷鵬
    買砂石，錢也是付給雷鵬先生，伊不是去竊取石頭云云（參見原審九十二年一月
    三日訊問筆錄第九頁、第十二頁、九十二年一月十七日訊問筆錄第七頁），於本
    院審理時再辯稱：吳政勳不可能不知情，他是現場工作人員，是他說有石頭賣給
    伊，伊始認為合法，是伊與康紘公司純粹是買賣石頭，伊之契約均合法云云。惟
    查：
（一）系爭農地經臺灣苗栗地方法院檢察署於九十一年三月十五日勘察結果：「除開
      挖部分外，其餘大致平整，無開挖之跡象」（詳見臺灣苗栗地方法院檢察署九
      十一年度偵字第八六五號卷第九十六頁），顯無所謂上層覆蓋之砂石需挖出之
      事實，足證被告所謂整地須先將上層覆蓋之砂石挖出，顯係卸責之詞，另高錦
      華以車牌號碼八Ｋ─九一二號砂石車所載運之土石為十四‧七立方公尺，亦據
      高錦華於警訊中供述明確（詳見臺灣苗栗地方法院檢察署九十一年度偵字第八
      六五號卷第三十一頁），而系爭農地為了整地以利耕作，乃由地主即被害人戊○○主動向康紘公司要土，但從未同意任何人自系爭農地挖取砂石乙節，業據
      證人即被害人戊○○迭於偵查中及原審審理中證述甚詳，此徵諸證人戊○○於
      原審審理中證稱：「（問：是否康紘公司的人主動來找你要給你土，還是你主
      動去找康紘公司要土？）我自己主動去找康紘公司的」、「（問：你整地要做
      何用？）要種稻子。」、「（問：在九十一年二月廿二日本案發生之前，你有
      無帶何人去你土地看過嗎？）有，帶康紘公司的員工（雷鵬及他同事）去看過
      一次，說要填土。」、「（問：你有無帶被告己○○去看現場嗎？）沒有。」
      、「（問：你帶康紘公司人員到現場有沒有講土地要如何整嗎？）沒有，我只
      有說要填土而已，沒有說要挖土。」、「（問：是否交待以土地現貌填土就可
      以了？）是。」、「（問：有無向別人或己○○說要在土地現場旁邊駁坎？）
      沒有。」、「（問：在九十一年二月廿二日在你土地開挖那天，有無說人通知
      你說要去做此工程？）沒有。」、「（問：有無說何時要去做？或整地之前有
      告訴你？）都沒有。」、「（問：種稻整地，你認為需要將砂石挖起來嗎？）
      不用，我只是認為要填土。」、「（問：你所有之田地是否因地勢低窪，所以
      你要求以現貌直接覆土墊高田地？）是的。」、「（問：你是否准許別人將你
      田地上的砂石載走？）沒有，我不知道。」等語（詳見原審九十一年十一月八
      日訊問筆錄第十六頁至第十九頁、第二十一頁）自明，核與卷附苗栗縣西湖鄉
      鄉公所准許被害人戊○○就系爭農地整地復耕之九十一年一月三日西鄉建字第
      九一００００八四三號函說明二、（五）載明：「不得假藉名義採取地層土石
      。」乙語相符（詳見臺灣苗栗地方法院檢察署九十一年度偵字第八六五號偵查
      卷第四十八頁），是本件縱認被告於偵查中及原審最初審理時辯稱伊係在系爭
      農地整地乙節屬實，揆諸上揭說明，被告亦不得在系爭農地挖取砂石甚明。至
      證人劉阿登雖於原審調查時到庭證述：被害人戊○○有拜託伊找土方覆蓋在系
      爭農地，伊有要求雷鵬將被害人戊○○之系爭農地整平，且有告知整地時要挖
      一公尺深云云（詳見原審九十一年十一月二十九日訊問筆錄第三頁、第四頁）
      ，惟查，徵諸證人即被害人戊○○就證人劉阿登上揭證言，於原審審理中證述
      ：「（問：你在九十一年二月份有無委託劉阿登向康紘公司要高鐵的土方整地
      ？）我是先拜託辛○○先生的。」、「（問：你是否從來沒有找劉阿登去要土
      ？）是。」、「（問：你有無到現場告訴挖土司機要挖一米深？）沒有，我沒
      有到現場，也不認識司機，是管區員警告訴我，我才知道此事。」等語（詳見
      原審九十一年十二月二十七日訊問筆錄第三頁、第四頁），證人劉阿登上揭證
      言與被害人戊○○上開證述，顯然不符，尚非可採，況系爭農地既非劉阿登所
      有，依法劉阿登亦無權代被害人戊○○承諾，被告可在系爭農地開挖一公尺深
      ，是證人劉阿登之上揭證言，尚難採為被告有利之證據。另戊○○於本院行交
      互詰問時又證稱：「（辯謢人陳俊傑律師問：你的土地高埔段五六二、五六二
      之十是否有被颱風打掉？）戊○○答：有。（辯謢人陳俊傑律師問：你的土地
      被颱風損毀的情形？）戊○○答：有石頭、樹枝還有土跑進田裡。因石頭有大
      小，所以要搬走。（辯謢人陳俊傑律師問：你的田受損後，你有無和別人接觸
      說要修復？）戊○○答：有一個姓雷的人說土要給我，說要把我整地。怎麼整
      的我也不知道。（辯謢人陳俊傑律師問：公司的人有無派人跟你接觸？你到現
      場幾次？）戊○○答：姓雷的人和被告都有去。總共去過兩次。（辯謢人陳俊
      傑律師問：到現場時，你有無和被告及姓雷的說什麼？）戊○○答：只要整地
      整好就可以。（辯謢人陳俊傑律師問：姓雷的人有無和你討論如何整地？）戊○○答：只要整好就可以了，怎麼弄我不清楚。（辯謢人陳俊傑律師問：你的
      田有無流失？）戊○○答：有的流失掉，有的被覆蓋。（辯謢人陳俊傑律師問
      ：田裡當時有石頭、樹枝，有沒有說如何處理？）戊○○答：要把石頭運到低
      的地方去。樹枝就燒掉。（辯謢人陳俊傑律師問：你有無同意他們這樣處理？
      ）戊○○答：有。（辯謢人陳俊傑律師問：這些田裡的石頭有無同意他們載運
      出去？）戊○○答：他們如何處理我不清楚。只要處理掉其他事我不管。（辯
      謢人陳俊傑律師問：有無跟你說給你多少土方？）戊○○答：沒有。（辯謢人
      陳俊傑律師問：有無說土方當時要填多高？）戊○○答：沒有。（辯謢人陳俊
      傑律師問：颱風後你的田當時比堤防高還是低？）戊○○答：差不多。（辯謢
      人陳俊傑律師問：颱風前你的田有無石頭？你種植什麼？）戊○○答：溪底有
      石頭但我的田沒有。我的田是種稻。（辯謢人陳俊傑律師問：颱風來後，石頭
      覆蓋多深？）戊○○答：大概有五、六尺深。（辯謢人陳俊傑律師問：你有無
      要求覆蓋上的石頭如何處理？）戊○○答：沒有。（辯謢人陳俊傑律師問：你
      有無要求石頭要清乾淨？）戊○○答：有要求清乾淨但有沒有清乾淨我不清楚
      。（辯謢人陳俊傑律師問：有無交代何人處理？）戊○○答：沒有。（辯謢人
      陳俊傑律師問：是否認識被告？）戊○○答：認識。（辯謢人陳俊傑律師問：
      有無說介紹姓雷做什麼？）戊○○答：不知道。當時被告和姓雷的人都有去。
      （辯謢人陳俊傑律師問：旗子是否是你插的）戊○○答：不是。我的部分都是
      在旗子範圍內。（辯謢人陳俊傑律師問：你的部分鄉公所核准後，你們如何聯
      絡？）戊○○答：當時田都已經做好了。（辯謢人陳俊傑律師問：你如何聯絡
      ？）戊○○答：被告自己有來。被告說上面做完後，再到下面作我的。（辯謢
      人陳俊傑律師問：你有無同意被告作？）戊○○答：有。（檢察官問：你於苗
      栗地院是否有作證過？）戊○○答：有。（檢察官問：你是否識字？）戊○○
      答：不識字，且我有重聽。（檢察官問：你是否曾經說過只要填土沒有要挖土
      ？）戊○○答：我是聲請填土。有沒有平，填土的人會打算。（檢察官問：你
      同意被告做什麼？）戊○○答：填土。（檢察官問：你是否有同意別人將你田
      裡面的土石載運走？）戊○○答：沒有同意。（辯謢人陳俊傑律師問：填土是
      否有包括整地？）戊○○答：有。（辯謢人陳俊傑律師問：是否有包括整石頭
      ？）戊○○答：我不知道，只要用平就好。（辯謢人陳俊傑律師問：你方才有
      說石頭覆蓋有五、六尺深？）戊○○答：那是最深的大概有五、六尺。（辯謢
      人陳俊傑律師問：你說他們怎麼處理你不管，是否包括石頭載運出去？）戊○○答：他怎麼做我不清楚。有沒有載運我不知道。（辯謢人陳俊傑律師問：是
      否有同意他們石頭載運出去？）戊○○答：我只要他自己處理就好。後來警察
      通知我說有人偷挖我的石頭時，我說我不知道。（辯謢人陳俊傑律師問：警察
      有無說有人偷你的石頭？）戊○○答：我說我不知道因我沒有到現場去。（辯
      謢人陳俊傑律師問：你於偵查中是否有說你不同意載運石頭？）戊○○答：我
      說我不知道。我是挖我自己的土不是河川地。（辯謢人陳俊傑律師問：挖你的
      土並載運出去你是否同意？）戊○○答：我沒有去，我不知道有沒有載出去。
      （辯謢人陳俊傑律師問：你自己的沒有用的石頭載運出去你是否同意？）戊○○答：同意。」等語（詳見本院審理卷第一宗第二三八頁至第二四八頁）。雖
      戊○○最後證稱：同意自己的沒有用的石頭載運出去，惟本件戊○○業已於偵
      查中明確證稱：「我要以現貌再倒土上去，至於為何會被挖石頭，我不知道」
      等語（詳見臺灣苗栗地方法院檢察署九十一年度偵字第八六五號卷第九十七頁
      背面）、及於本院明確證稱：「並不同意別人將其田裡面的土石載運走」等語
      ，足證本件被告係同意填土，並不同意將有用土石載運出去。選任辯護人陳俊
      傑律師辯護意旨認本件係經過地主同意，並非密而取之，與竊盜要件不符云云
      ，即非可採。
（二）又被告於原審最初審理時雖辯稱：為了整地須先將上層覆蓋之砂石挖出，再倒
      入清理出之土方，伊未指示吳政勳將挖出之砂石外運，而係須堆置於附近，以
      供日後修築駁坎之用，伊並未竊取砂石云云；惟查，系爭農地僅獲苗栗縣西湖
      鄉公所同意整地，但尚未獲交通部高速鐵路工程局及臺灣高速鐵路股份有限公
      司同意，康紘公司經理雷鵬將苗栗縣西湖鄉公所致被害人戊○○函交予被告，
      係為利被告報單價，但被告運輸土方時，事先要向雷鵬確定，本件雷鵬僅係向
      被告講可以棄土準備運送過去而已，本來就不是要被告去開挖系爭農地等情，
      業據證人雷鵬於原審審理中到庭證述明確，此徵諸其證述：「（問：有無請己○○於何時到高鐵工地載運棄土去戊○○的土地？）那時沒有，但有請他準備
      運土，去西湖鄉○○段五六二地號的土地，並請己○○報單價給我，但己○○
      在運土時，事先要向我確定，我拿通知通知他。」、「本來就不是要他們開挖
      。」、「（問：本件向高鐵局及高鐵公司報准了嗎？）還沒有，只有西湖鄉公
      所准而已。」、「‧‧‧但我只向己○○講可以準備將棄土運送過去而已。」
      、「高鐵局還沒有准，我們的棄土也沒給戊○○，因我們還沒有申請。」等語
      （詳見原審九十一年十一月八日訊問筆錄第九頁、第十頁、第十一頁、第十三
      頁）自明，另證人即康紘公司之Ｃ二四０標工地主任辛○○亦證述：「（問：
      本件查獲的案子，你們公司是否通知己○○去載運土方了嗎？）沒有通知。」
      （詳見原審九十一年十二月二十七日訊問筆錄第十五頁、第十六頁）、於本院
      調查時證稱：「（辯護人羅豐胤律師問：請鈞院提示偵查卷第四十七頁公文，
      是否見過？（提示並告以要旨））辛○○答：看過。（辯護人羅豐胤律師問：
      何人提供？）辛○○答：是鄉公所寄到康紘公司的工地。是雷鵬拿給我的，是
      用寄的還是用何方法拿到的我不清楚。（辯護人羅豐胤律師問：何時看到公文
      ？）辛○○答：公文發出的當天我就看到。（辯護人羅豐胤律師問：請鈞院提
      示原審卷第一五五頁，是否是吳政興（即小吳）通知你們整地？（提示並告以
      要旨））辛○○答：應該有，因他們要整地會通知我們。（辯護人羅豐胤律師
      問：通知整地是在收到公文前或之後？）辛○○答：是收到公文之後。（辯護
      人羅豐胤律師問：當時小吳如何通知你們，你們公司如何處理？）辛○○答：
      我不清楚。但我們公司對承包商處理都一樣。承包商會跟我們講他們作業的時
      間，並預估我們要運土的數量。（辯護人羅豐胤律師問：整地的地主是何人？
      ）辛○○答：邱先生，戊○○。（辯護人羅豐胤律師問：你跟地主戊○○是否
      有到過現場？）辛○○答：有。（辯護人羅豐胤律師問：去過幾次？）辛○○
      答：我跟他去過一次而已。（辯護人羅豐胤律師問：當時到現場時，地主有無
      做何指示？）辛○○答：我們第一次去看時，我們的車輛沒有辦法通過小巷道
      ，沒有載運。地主沒有做任何指示，後來他有通知我們可以通過。（辯護人羅
      豐胤律師問：當時土地上的雜物如何處理？）辛○○答：因為地主要求復耕，
      所以一定要把雜物去除。（辯護人羅豐胤律師問：當時戊○○與被告有無見面
      ？）辛○○答：我不曉得。（辯護人羅豐胤律師問：為何於原審卷第一六五頁
      ，你把被告介紹的戊○○？）辛○○答：我是把被告的電話給戊○○，由戊○○自己跟被告聯絡。（辯護人羅豐胤律師問：當時戊○○同意高鐵土方運到現
      場去，有無談條件？）辛○○答：是地主拜託我們把土倒在他的土地上。有無
      條件我不清楚。（辯護人羅豐胤律師問：倒土之前有無整地？）辛○○答：有
      ，按照工程慣例。（辯護人羅豐胤律師問：當時整地現場狀況如何？）辛○○
      答：當時有樹枝、還有沖積下來的石頭。（辯護人羅豐胤律師問：石頭與樹枝
      最後有無清除出去？）辛○○答：第一天時，警察就有進去關心是否有盜採，
      所以後來就沒有做了。但我們有核備公文。（辯護人羅豐胤律師問：被告於現
      場整地，康紘公司有無派人在現場登記現場的量？）辛○○答：沒有，因為這
      不是我們公司的權責。那些是地主的東西。（辯護人羅豐胤律師問：證人甲○○「原名林金玲」是否你公司職員？）辛○○答：我們公司有很多點，所以我
      不清楚。（辯護人羅豐胤律師問：被告公司與你們公司關係為何？）辛○○答
      ：是我們土方運輸的承包商。（辯護人羅豐胤律師問：你是否知道被告與康紘
      公司的雷鵬有買賣砂石的關係？）辛○○答：我不清楚。（辯護人羅豐胤律師
      問：被告整地究竟有無得到地主的同意？）辛○○答：地主一定會同意，被告
      才會進去。因當時我們移送鄉公所時，都一定要經過地主的同意。」「我的工
      作只負責計畫，就是負責地主委託農改計畫。我確實有跟小吳到現場，但徐先
      生是否有在現場我忘了，我跟地主也有去過。公文部分，我確定有給，是因我
      拿到公文後，如果有核備過的我一定會拿給承辦人員。但是公文給被告或是小
      吳或是雷鵬我忘了。」、「（辯護人羅豐胤律師問：丁○○你是否認識？）辛○○答：聽過名字。（辯護人羅豐胤律師問：你們公司是否有土方倒在丁○○
      土地上。）辛○○答：有。（辯護人羅豐胤律師問：倒土方之前是否有整地？
      ）辛○○答：我不清楚。之前整地的公文也是委託我們辦理，（辯護人羅豐胤
      律師問：整地後的砂石如何處理？）辛○○答：我們作之前會先去拍照存查，
      應該是有載走，載到何處我不曉得。（辯護人羅豐胤律師問：土方載到丁○○
      土地上，有無收費？）辛○○答：只有給承包商運費。（辯護人羅豐胤律師問
      ：丁○○有無收費？）辛○○答：公司帳上並沒有，我不知道。（辯護人羅豐
      胤律師問：你們有無給高鐵費用？）辛○○答：我們是承攬高鐵，處理土方費
      用是合約的一部分，所以是高鐵要給我們的費用。」、「（法官問：現場的土
      石是否有載走？辛○○答：現場看是有載走。（法官問：是否是被告載走？）
      辛○○答：應該是，因為都是他在處理。」等語（詳見本院審理卷第二五七頁
      至第二六七頁），顯然被告於未獲康紘公司通知開始運送土方至系爭農地，及
      通知被害人戊○○前，即逕行至系爭農地開挖砂石無訛。另參諸本案經警查獲
      時，高錦華所駕駛裝載在系爭農地上所挖取之十四點七立方公尺砂石之車牌號
      碼八Ｋ─九一二號砂石車，已駛離系爭農地約二、三百公尺處，正行經苗三三
      線瑞湖段水頭屋路口處乙節，業據證人即警員彭永富、砂石車司機高錦華於原
      審審理中證述明確（詳見原審九十一年十一月八日訊問筆錄第四頁、九十一年
      十月十五日訊問筆錄第二十頁），足徵砂石車司機高錦華當時係將彭煥明在系
      爭農地挖取之砂石運離系爭農地甚明，是證人即被告雇用在現場擔任管理之吳
      政勳於原審審理中證述：在系爭農地上挖出之砂石，並非要外運，係要載到附
      近離一、二百公尺遠之農田堆置，以供日後修築駁坎云云（參見原審九十一年
      十月十五日訊問筆錄第十五頁），自係迴護被告之詞，不足採信。況衡諸經警
      查獲時在現場參與運輸砂石之砂石車計有四部，而挖土機則僅有一部，則如被
      告所辯：挖出之砂石不是要外運，而係堆置在附近，以供日後修築駁坎之用乙
      節屬實，則開挖出之土石既僅須堆置在離系爭農地一、二公尺附近農田，相較
      於挖土機開挖之速度及砂石車傾倒之速度，倘非要運送砂石前往他地，僅以二
      部砂石車輪流載運即可，詎被告竟一次僱請四部砂石車載運挖土機在系爭農地
      所挖出之砂石，核與常理顯然不符，況被告於原審審理中亦供述：「（問：高
      錦華被警查獲時，是否正要外運土石？）是的，我只是向雷鵬買石頭，我只有
      僱人去現場挖石頭，不負責整地。」（參見原審九十二年一月十七日訊問筆錄
      第七頁），是被告上揭辯解，自係事後卸責之詞，不足採信。
（三）被告於九十二年一月三日原審審理中雖當庭及其後審理中改辯稱：本件伊與康
      紘公司沒有運輸土方關係，只有買賣石頭關係，伊是向雷鵬購買含系爭農地、
      丁○○所有坐落苗栗縣西湖鄉○○段五一二｜一地號等計五筆農地之石頭，錢
      也是付給雷鵬，伊不是去竊取石頭，伊未具竊盜故意云云，並聲請傳喚證人即
      其司機壬○○、證人丁○○、庚○○、甲○○（即更名前之林金玲）、砂石車
      司機謝連興、馬煥岳於原審審理中到庭作證以及於本院再聲請傳喚丙○○、乙○○、丁○○、庚○○、甲○○、癸○○、壬○○到庭作證。惟查：
  １、康紘公司與鑫公司間僅具有土方運輸關係，康紘公司及其經理雷鵬與鑫公
      司或被告間並未具有任何買賣石頭（即砂石）關係乙節，已據證人雷鵬於原審
      審理中到庭證述明確（參見原審九十二年一月三日訊問筆錄第九頁），並有證
      人雷鵬庭呈康紘公司與鑫公司間，就台灣高鐵Ｃ二四０標Ａ段廢土方處理而
      訂立之土方運輸合約書及康紘公司工程、材料請款估驗單各一份附卷可稽。證
      人壬○○雖於原審到庭證述：「我總共載我老闆（即被告）去五塊地看現場，
      要買那五塊地的石頭，分別位於飛龍橋一塊，在雷鵬的康紘公司ＣＦ０七工區
      附近有二塊，另外二塊地在四湖那邊。」、「（問：四湖土地的地主是誰？）
      我只知道丁○○，另一個地主我不清楚。」、「（問：這五塊地，有那幾塊地
      有挖過砂石【級配】？）丁○○。」、「（問：有你無幫被告送錢給雷鵬？）
      有，在九十一年元月份，送到雷鵬所屬公司的工務所給雷鵬十萬元，另一次也
      是在同年元月份，我載被告到苗栗糖果屋咖啡店，錢是被告自己拿給雷鵬的，
      金額我不知道。」、「（問：你們為何去看這塊地，是要運土方還是要買賣砂
      石？）買賣砂石。」等語（參見原審九十二年一月十七日訊問筆錄第九頁、第
      十頁）、且於本院調查時再度證稱：「（辯謢人羅豐胤律師問：與被告何關係
      ？）壬○○答：之前我是他的司機。（辯謢人羅豐胤律師問：何謂司機？）壬○○答：轎車司機。（辯謢人羅豐胤律師問：是否知道本案起訴之原因？）壬○○答：知道。（辯謢人羅豐胤律師問：康紘公司的雷鵬是否認識？）壬○○
      答：認識。因我們公司之前有承攬他們的土方工程。（辯謢人羅豐胤律師問：
      在九十一年二月二十二日上午十點四十分，在苗栗縣西湖鄉○○段五六二地段
      上，你們公司有無僱用吳政勳等人在該地挖取砂石載運出去，你是否清楚？）
      壬○○答：我知道。（辯謢人羅豐胤律師問：該地段的砂石，是否有經過地主
      同意後載運？）壬○○答：是康紘公司的雷鵬帶我們去看五個地方，說要整地
      要把砂石載運出去。有無經過地主同意我們不清楚。因為當時雷鵬有出示鄉公
      所的同意整地函。（辯謢人羅豐胤律師問：公司整地砂石載運是否要付費？）
      壬○○答：要。（辯謢人羅豐胤律師問：付給誰？）壬○○答：雷鵬。（辯謢
      人羅豐胤律師問：你如何知道要付給雷鵬？）壬○○答：因我有經手。（辯謢
      人羅豐胤律師問：幾次？何時？何地？多少錢？）壬○○答：一次。何時何地
      不知道，錢是十萬元。（辯謢人羅豐胤律師問：時間地點是否如你在原審法院
      九十二年一月十七日所述？）證人答沒錯。法官請（檢察官問：你們公司當時
      是幫康紘公司作何事？）壬○○答：我們是承攬土方工程。康紘公司請我們幫
      康紘公司載運的土方工程。（檢察官問：運費是何人給你們？）壬○○答：康
      紘公司的雷鵬。（檢察官問：土方是何人給你們？）壬○○答：我們只負責幫
      他們載送土方。我們只是賺載運的費用。（檢察官問：你們與康紘公司的費用
      如何計算？）壬○○答：他（即康紘）要付給我們運費，如果是戊○○的部分
      ，因為是整地，所以運出去的砂石，是我們要給康紘錢。（檢察官問：知道承
      攬土方有無打契約？）壬○○答：有。（檢察官問：載運砂石部分有無契約？
      ）壬○○答：我不曉得。（檢察官問：你證稱拿錢給康紘公司，如何計算？）
      壬○○答：我不知道，因是老闆叫我拿錢給康紘。（檢察官問：拿多少錢給康
      紘？）壬○○答：十萬元。（檢察官問：當時你老闆如何跟你說？）壬○○答
      ：是載運砂石的費用。（檢察官問：有無收據？）壬○○答：沒有。（檢察官
      問：為何沒有收據？）壬○○答：因為之前他們都是用電話聯絡。（檢察官問
      ：有無發票？）壬○○答：也沒有。（檢察官問：如何證明付費？）壬○○答
      ：如果沒有拿到錢，他們會打電話來罵。」等語（詳見本院審理卷第一宗第一
      六七頁至第一九四頁）；惟查：被告就其與雷鵬間具有買賣砂石關係，僅空言
      曾交付買賣金錢予雷鵬，惟未能提出雷鵬確已收受金錢，如簽收單、收據、發
      票或存摺等資金往來資料，以供查證，且壬○○上開證述，並無任何簽收單、
      收據、發票或存摺等資金往來資料，並無從執為有利於被告之認定，被告右揭
      辯解，並無可採，況參以證人丁○○於原審到庭證述：「（問：回填土你是請
      何人幫忙你申請？）庚○○。」、「你同意庚○○把石頭挖掉嗎？）他沒有挖
      石頭。」、「我的土地上沒有什麼石頭，需要泥土回填插秧，沒有石頭給他挖
      。」、「（問：庚○○的怪手在你土地上挖幾米深？）只有將漂來的一點點石
      頭挖到旁邊作堤防。」、「（問：康紘公司的人有說以土方換取石頭？）沒有
      。」等語（參見原審九十二年四月四日訊問筆錄第十一頁至第十三頁），及證
      人即為丁○○整地之挖土機司機庚○○證述：「（問：你有無去丁○○位於西
      湖鄉○○段五一二｜一地號土地的現場？）我有去將地整平，將雜草除掉。」
      、「（問：整平時有無將土石挖走，再載土方來覆蓋？）沒有。」、「我只有
      整丁○○的那塊地，我是將土地整好，沒有把石頭載走，大水沖掉後，地勢高
      高低低，我將整塊地整平，將田地上之雜物清除，然後將石頭及砂挖到旁邊，
      沒有載走，因該處沒有堤防，所以我就將它砌成土牆。」、「（問：康紘公司
      的土方是否你載運過來的？）是雷鵬所屬公司自己的車載過來的，是我叫他載
      過來。」等語（參見原審九十二年一月十七日訊問筆錄第五頁至第七頁）、於
      本院調查時證稱：「（辯謢人羅豐胤律師問：跟康紘公司雷鵬與在場被告、戊○○是否認識？）丁○○答：是。（辯謢人羅豐胤律師問：苗栗縣西湖鄉○○
      段五一二之一等三筆土地是否你所有？）丁○○答：是。（辯謢人羅豐胤律師
      問：該三筆土地於九十年年底時，是否有與康紘公司有何交易？）丁○○答：
      當時泥土石頭很多，當時他問我幫我清除石頭，然後無條件給我泥土。（辯謢
      人羅豐胤律師問：何人找你？）丁○○答：就是康紘公司。（辯謢人羅豐胤律
      師問：康紘公司是經由何人介紹或是直接找你？）丁○○答：他直接找我。（
      辯謢人羅豐胤律師問：申請手續是何人辦理？）丁○○答：庚○○。（辯謢人
      羅豐胤律師問：庚○○是否是康紘公司的人？）丁○○答：是他來找我，說要
      把我的石頭載走，給我泥土。是庚○○介紹的。（辯謢人羅豐胤律師問：戊○○的土地是否在你旁邊？）丁○○答：是。距離大概一百公尺左右。（辯謢人
      羅豐胤律師問：你是否知道康紘公司有無找戊○○？）丁○○答：他的部分我
      不曉得。庚○○介紹康紘公司來找我。（辯謢人羅豐胤律師問：你的地後來是
      何人整地？）丁○○答：康紘公司。康紘公司找何人來整地我不清楚。（辯謢
      人羅豐胤律師問：整地的石頭有無載運出去？）丁○○答：有。（辯謢人羅豐
      胤律師問：整地過程有無看到被告？）丁○○答：有，當時是被告載石頭的。
      （辯謢人羅豐胤律師問：被告載石頭時，是否知道康紘公司與被告有何約定？
      ）丁○○答：不知道。（辯謢人羅豐胤律師問：你是否知道戊○○的地後來有
      整地？）丁○○答：我不曉得。檢察官問你的土地與戊○○的地，遇到颱風受
      損的情形是否一樣？）丁○○答：是差不多。檢察官問：請提示原審卷九十二
      年四月四日證人丁○○之證述筆錄（第二九七頁），你說當時是否同意庚○○
      挖石頭，你說庚○○沒有挖石頭對你證述之內容有何意見？）丁○○答：是的
      。這是事實。（檢察官問：當時你於原審所述是否屬實？）丁○○答：是。後
      又改稱不實在。（檢察官問：為何講不實在的話？）丁○○答：是庚○○叫我
      講不實在的話。（辯謢人羅豐胤律師問：當時康紘公司、庚○○跟你約定的內
      容為何？）丁○○答：當時他說要幫我整平，幫我把石頭載走，給我泥土。（
      辯謢人羅豐胤律師問：你有無同意他們挖深？）丁○○答：有，因高一點我才
      能耕作。（審判長問：庚○○總共載運幾車走？）丁○○答：我不曉得，我沒
      有天天在場。（審判長問：他載了幾車土方給你？）丁○○答：大概四、五十
      台。（審判長問：庚○○有無告訴你總共多少土方？）丁○○答：沒有。（審
      判長問：他在清除石頭及載運土方時，你有無在場？）丁○○答：有時候在場
      有時候沒有。（審判長問：當時你原審法院是否有具結？）丁○○答：是，我
      知道。（審判長問：當時你在場的時候有無看到庚○○？）丁○○答：回填泥
      土的時候是庚○○去做的。挖石頭的是康紘公司的人但我不認識。」等語（詳
      見本院審理卷第二十九頁至第三十五頁），益徵證人壬○○證述：被告因向雷
      鵬購買砂石，而曾在丁○○所有上開農地挖取砂石乙節，係事後臨訟迴護被告
      之詞，不足採信，另參諸證人即被告雇用在被害人戊○○系爭農地作現場管理
      之吳政勳於本院審理中亦證述被告係在為康紘公司運輸土方等語（參見原審九
      十一年十月十五日訊問筆錄第十二頁），是被告辯稱伊與康紘公司或雷鵬間具
      有買賣砂石關係云云，尚難採信。
  ２、又被告為證明其與康紘公司或雷鵬間具有買賣砂石關係，固據其提出卷附經康
      紘公司員工甲○○簽收之鑫公司「土石料入出單」及「土石料入出單明細表
      」為證，並據證人甲○○及證人即砂石車司機謝連興、馬煥岳到庭作證；惟查
      ，參諸卷附「土石料入出單」及「土石料入出單明細表」固可證明砂石車司機
      即證人謝連興、馬煥岳等人確有將砂石運走，然衡諸卷附「土石料入出單」內
      所載工程名稱係屬Ｃ三０七標，核與本件康紘公司所承包工程係台灣高鐵Ｃ二
      四０標，顯屬不符，是尚難以被告提出之上揭「土石料入出單」及「土石料入
      出單明細表」，作為證明被告有向康紘公司或雷鵬購買砂石之有利證據。另證
      人謝連興、馬煥岳雖均到庭證述：係吳政勳請我去的，他說是被告向康紘公司
      買的云云（參見原審九十二年二月十四日訊問筆錄第十六頁、第十八頁），惟
      揆諸證人謝連興、馬煥岳上揭證述內容，乃轉述證人吳政勳之證言，並非自己
      親自見聞之事實，核其性質應屬傳聞證據，而無證據能力甚明。況如前所述，
      證人吳政勳於原審審理中既已證述：被告與康紘公司間係屬運輸土方關係乙節
      （參見原審九十一年十月十五日訊問筆錄第十二頁），實難認證人吳政勳會告
      知證人謝連興、馬煥岳等人被告向康紘公司購買砂石情事。證人謝連興、馬煥
      岳上揭證言既屬傳聞證據，而無證據能力，自難以渠等上揭證言作為認定被告
      之有利證據。又證人甲○○固到庭證述伊確曾在載運砂石之現場，於砂石車載
      運砂石離開時，負責填載鑫公司「土石料入出單」之內容等情（參見本院九
      十二年二月十四日訊問筆錄第四頁），惟參以證人雷鵬於原審證述：「林金玲
      （即更名後之甲○○）是我公司的臨時工。」乙節（參見原審九十二年一月十
      七日訊問筆錄第十三頁），及證人甲○○於原審證述：「（問：是否康紘公司
      還是被告請你去的？）康紘公司的人。」、「（問：當時康紘公司的人何人請
      你到現場？）太久我忘了。」、「（問：何人僱用你的？）康紘公司內部的人
      ，何人我忘了。」、「九十年十月份進入康紘公司‧‧‧」、「（問：你作了
      多久？）三個月。」等語（參見原審九十二年二月十七日訊問筆錄第四頁、第
      五頁、第七頁、第八頁）及於本院調查時證稱：「（辯謢人羅豐胤律師問：你
      在康紘公司有何關係？）甲○○答：我是他們僱用的臨時員工。（辯謢人羅豐
      胤律師問：在地院，土石料入出單上的林金玲的簽名是否你本人所簽？）甲○○答：是。（辯謢人羅豐胤律師問：為何要紀錄車牌號碼？）甲○○答：這我
      不曉得，我只知道要記車牌。（辯謢人羅豐胤律師問：是否認識被告？）甲○○答：不認識。（辯謢人羅豐胤律師問：是何人叫你到現場記車牌？）甲○○
      答：我不曉得，是裡面的人叫我去登記起來。（辯謢人羅豐胤律師問：砂石載
      運出去的米數是何人在計算？）甲○○答：我是照抄的。（辯謢人羅豐胤律師
      問：照何人的意思抄寫？）甲○○答：我忘記了。（辯謢人羅豐胤律師問：你
      登記完後，是否都要繳回康紘公司？）甲○○答：對。（辯謢人羅豐胤律師問
      ：你是否知道康紘公司有無在賣整地的砂石？）甲○○答：我不知道。（辯謢
      人羅豐胤律師問：你是否知道現場的地與康紘公司有何關係？）甲○○答：我
      沒有去過問這些。（檢察官問：你是否會計算車子載運砂石的量？）甲○○答
      ：不會。（檢察官問：數量如何寫在上面？例如壹台車子有無計算載運的數量
      ？）甲○○答：我不知道，他們叫我怎麼寫我就怎麼寫。（檢察官問：是否叫
      吳政勳？）甲○○答：不知道，只知道他叫小吳。（檢察官問：為何要把砂石
      載運出去？）甲○○答：不知道。」（詳見本院審理卷第一宗第一九四頁至第
      一九七頁），尚難以證人甲○○之證言認被告與雷鵬間具有買賣砂石關係。況
      縱認被告與康紘公司或康紘公司經理雷鵬以外之人間確曾有買賣砂石關係，惟
      如前所述，丁○○上揭農地既未曾將開挖砂石載走，而被告亦自承在被害人戊○○系爭農地開挖之砂石，將載走時即經警查獲，足徵卷附鑫公司「土石料
      入出單」所載砂石車載運之砂石，並非自丁○○上揭農地及被害人戊○○系爭
      農地所挖取之砂石甚明，是本件依被告所提出之上開證據，尚難認定康紘公司
      或雷鵬就丁○○上揭農地及被害人戊○○系爭農地，與被告間具有買賣砂石關
      係。至被告與康紘公司或雷鵬間，就丁○○及被害人戊○○以外之其他土地是
      否具有買賣砂石關係，更與本件被告竊盜犯罪是否成立無涉。是被告上揭辯解
      ，不足採信。
  ３、縱認被告與康紘公司或雷鵬間，就被害人戊○○所有之系爭農地確具有買賣砂
      石關係，然查，系爭農地所有權人乃被害人戊○○，有卷附系爭農地所有權狀
      影本乙份在卷可稽，而徵諸被告於原審審理中既供承伊不知系爭農地地主為被
      害人戊○○等語（參見原審九十二年二月十四日訊問筆錄第二十頁），則被告
      既明知雷鵬係康紘公司經理，而非系爭農地之所有權人，被告理應知悉雷鵬無
      權出售被害人戊○○所有系爭農地之砂石，則被告在未獲被害人戊○○允許下
      ，即擅自在系爭土地開挖砂石並將之載走，即難謂被告未有竊盜之不法所有意
      圖甚明。是本件被告徒以伊與康紘公司或雷鵬間，就被害人戊○○所有之系爭
      農地具有買賣砂石關係，即謂伊無竊盜故意云云，顯屬事後卸責之詞，殊不足
      採。
  ４、被告選任辯護人羅豐胤律師請求傳喚證人癸○○到庭證明被告與康紘公司雷鵬
      間確有買賣砂石關係存在，惟證人癸○○於本院調查時證稱：「（辯謢人羅豐
      胤律師問：於九十一年在何服務？）癸○○答：我之前在康紘公司服務。（辯
      謢人羅豐胤律師問：是否曾經受康紘公司派到西湖鄉工作？）癸○○答：有。
      當時我正在臺北工作，後來公司有調我回來工作幾個月。（辯謢人羅豐胤律師
      問：當時地主是否叫戊○○？）癸○○答：我不曉得，當時我應該已經離職。
      （辯謢人羅豐胤律師問：公司派你做何工作？）癸○○答：當時我是副理，協
      助工務上的事情。（辯謢人羅豐胤律師問：你是否認識在場的被告？）癸○○
      答：認識。當時他是接我們公司的土方工程。（辯謢人羅豐胤律師問：是否知
      道被告與康紘公司有買賣砂石？）癸○○答：我不知道，但我知道被告是康紘
      公司的協力廠商。（辯謢人羅豐胤律師問：是否曾經看到被告交錢給康紘公司
      雷鵬？）癸○○答：沒有看過。（辯謢人羅豐胤律師問：丁○○、戊○○你是
      否認識？）癸○○答：都不認識。（辯謢人羅豐胤律師問：是否知道雷鵬有無
      買賣砂石給其他人？）癸○○答：我不清楚。（檢察官問：你所謂的協力廠商
      是指何意思？）癸○○答：當時被告是接我們公司的土方工程，就是把廢棄不
      要的土載運到合法的地點倒。（辯謢人羅豐胤律師問：提示證人壬○○於本院
      之證述筆錄有何意見？）癸○○答：這部分我不清楚。（辯謢人羅豐胤律師問
      ：是否知道被告替康紘公司做何業務？）癸○○答：土方業務，就是把康紘公
      司載運廢棄不要的土方。（辯謢人羅豐胤律師問：康紘公司是否要給付款項給
      被告？）癸○○答：是。康紘是承包高鐵工程而被告等於是再承包康紘公司的
      工程。（辯謢人羅豐胤律師問：土方載運到何地點？）癸○○答：我不知道，
      但都是合法的地點。（辯謢人羅豐胤律師問：有無載運到西湖鄉？）癸○○答
      ：有，因載運的地點很多，我知道有到太平洋的工地。（辯謢人羅豐胤律師問
      ：有無載運到田裡？）癸○○答：我不知道。」等語（詳見本院審理卷第一宗
      第二一三頁至第二十七頁），證人癸○○既已離職，且不僅沒有看過被告交錢
      給康紘公司雷鵬，亦完全不清楚雷鵬有無買賣砂石給其他人，並無從以癸○○
      之證詞認定被告與康紘公司雷鵬間確有買賣砂石關係存在，附予敘明。
  ５、被告選任辯護人陳俊傑律師雖請求傳喚證人庚○○到庭證明、庚○○是否同
      為真正介紹戊○○、丁○○與雷鵬認識之人？、地主戊○○、丁○○與雷鵬
      協議之條件，是否也包括清運土石？等情。惟證人庚○○於本院調查時證稱：
      「（辯護人陳俊傑律師問：是否認識被告？）庚○○答：不認識。後來才認識
      。（辯護人陳俊傑律師問：是否認識戊○○、丁○○？）庚○○答：認識。（
      辯護人陳俊傑律師問：你是否知道戊○○、丁○○有無做過土方的工作？）庚○○答：當時桃芝颱風經過，整個田被淹沒，當時他有叫我整地。後來我又介
      紹康紘來做。（辯護人陳俊傑律師問：叫你整地的人是誰？）庚○○答：戊○○、丁○○都有。（辯護人陳俊傑律師問：是否認識康紘公司的雷經理？）庚○○答：認識。（辯護人陳俊傑律師問：為何後來介紹康紘來做？）庚○○答
      ：因當時田地被淹沒，沒有泥土，所以需要土方來填。（辯護人陳俊傑律師問
      ：你的意思是說因田被淹沒，需要土方來填，所以才請康紘來做？）庚○○答
      ：是。（辯護人陳俊傑律師問：你如何整合？康紘與地主有何條件？）庚○○
      答：我只是介紹康紘給他們而已。條件只是泥土，當時因沒有泥土可以回填，
      老百姓只是需要泥土回填而已，我只是介紹康紘來做而已。（辯護人陳俊傑律
      師問：有關載運泥土的相關費用，包括運費是何人支出？）庚○○答：是他們
      自己處理，我只是介紹工程而已。（辯護人陳俊傑律師問：戊○○、丁○○兩
      人的地你是否都有整地？）庚○○答：我只有整丁○○的地。（辯護人陳俊傑
      律師問：丁○○的部分如何整？）庚○○答：當時是整平。（辯護人陳俊傑律
      師問：你在整這塊地時，有無看到卡車把砂石載運出去？）庚○○答：當時我
      有看到很多卡車及怪手在那邊。但我沒有整天在那裡所以不曉得。（辯護人陳
      俊傑律師問：這塊地是丁○○請你或是康紘請你去整地？）庚○○答：剛開始
      是丁○○。（辯護人陳俊傑律師問：你整地的費用是何人出？）庚○○答：丁○○。（檢察官問：你所謂的整平是何意思？）庚○○答：當時田地被淹沒，
      因有高有低，所以需要回填泥土把地弄平。（檢察官問：需不需要把原來的土
      地的土石清理出去？當時你有無這樣做？）庚○○答：當時是有多餘的土石還
      有先清除樹木出去。（檢察官問：大概有多少？）庚○○答：大概五十公分至
      六十公分左右。（檢察官問：你在做整地時，康紘公司是否同時也在做？）庚○○答：我負責的這一塊丁○○部分已經結束，戊○○的部分是介紹給康紘公
      司做後才開始作。（檢察官問：康紘公司有無把原來的土石載運出去？）庚○○答：我不知道，我沒有整天在那邊，都是移交康紘公司在處理。（檢察官問
      ：當時你整的土地是否與戊○○連接？）庚○○答：不是。戊○○是在下面。
      （檢察官問：損壞的情形如何？）庚○○答：都一樣被淹沒。（檢察官問：兩
      塊地多遠？）庚○○答：大概三百到五百公尺左右，可以看得到。（辯護人陳
      俊傑律師問：丁○○土地被淹沒的情形？）庚○○答：都是一些石頭、樹枝淹
      沒在田裡。（辯護人陳俊傑律師問：當時你整地時，這些石頭與樹枝你如何處
      理？）庚○○答：當時沒有堤防，所以拿一些部分來做堤防，多出來的部分就
      運走。（辯護人陳俊傑律師問：你所謂的多出來的部分就給他運走，是指何意
      ？）庚○○答：指的是泥土還有樹木、泥漿等。（辯護人陳俊傑律師問：你運
      走的部分有多少？有無包括土石？）庚○○答：反正多出來的就運走，所以沒
      有辦法算。（辯護人陳俊傑律師問：照丁○○的土地謄本，丁○○的土地有一
      公頃多，如只有五六十公分左右，則面積多達五千多平方公尺左右？）庚○○
      答：因田被打掉所以有的高，有的低。（辯護人陳俊傑律師問：當時整地時，
      高的時候，與馬路高度差多少？）庚○○答：當時有一個坑，挖深部分有兩公
      尺到三公尺左右。（辯護人陳俊傑律師問：請提示鈞院卷第一一一頁，你整的
      地是否如圖示？）庚○○答：看不清楚。（辯護人陳俊傑律師問：當時這塊地
      填土最高有多高？）庚○○答：大概有兩三公尺這麼深。（辯護人陳俊傑律師
      問：因當時的面積多達壹萬壹仟多平方公尺（差不多一甲多），而你所謂的坑
      洞範圍有多少？）庚○○答：我的意思是其中被沖掉的部分就像半分地到一分
      地這麼寬。（辯護人陳俊傑律師問：其他地方有多深？）庚○○答：大概也有
      五六十公分的厚度。（辯護人陳俊傑律師問：你的意思大概挖有五、六十公分
      ，而有一分多的地是挖深二、三公尺，你如何把高低部分整平，又把土石載運
      出去？）庚○○答：載運出去的是多餘。（辯護人陳俊傑律師問：後來康紘公
      司倒土倒多高？）庚○○答：當時我已經移交給康紘公司後就離開，就沒有天
      天來。不知道有多高。」等語（詳見本院審理卷第一宗第二一七頁至第二一六
      頁）。依證人庚○○上開所謂伊只是介紹康紘給他們而已。條件只是泥土，當
      時因沒有泥土可以回填，而所謂的多出來的部分就給他運走，是指「泥土還有
      樹木、泥漿等」並無所謂清運土石，參諸證人丁○○上開證稱：「（你說當時
      是否同意庚○○挖石頭，你說庚○○沒有挖石頭對你證述之內容有何意見？）
      丁○○答：是的。這是事實。（檢察官問：當時你於原審所述是否屬實？）丁○○答：是。後又改稱不實在。（檢察官問：為何講不實在的話？）丁○○答
      ：是庚○○叫我講不實在的話。」等語，並無從證明庚○○是同為真正介紹戊○○、丁○○與雷鵬認識之人，且亦無從證明地主戊○○、丁○○與雷鵬協議
      之條件，也包括清運土石，本院亦無從執庚○○上開證詞為有利於被告之認定
      。
  ６、被告選任辯護人陳俊傑律師另請求傳喚證人丙○○到庭證明：「丙○○與戊○○為系爭土地共有人，渠等委託雷鵬申請復耕之條件是否包括同意雷鵬開挖及
      清運土石」等情。經證人丙○○於本院調查時到庭證稱：「辯護人問請提示本
      院卷第八十九頁聲請書，請問證人這份聲請書是否是你本人聲請？）丙○○答
      是。（辯謢人陳俊傑律師問：是否有委託被告幫妳聲請？）丙○○答：沒有。
      （辯謢人陳俊傑律師問：系爭高埔段五六二、五六二之十段，是否你與戊○○
      是否為系爭土地之共有人？）丙○○答：是的。（辯謢人陳俊傑律師問：戊○○於九十年間有聲請回填你是否知道？）丙○○答：不知道。（辯謢人陳俊傑
      律師問：九十二年你申請回填你是否有經過別人的協助？）丙○○答：無。（
      辯謢人陳俊傑律師問：申請的這段土地是否已經回填好？）丙○○答：回填好
      了。（辯謢人陳俊傑律師問：回填的土方有多少？）丙○○答：不知道。（辯
      謢人陳俊傑律師問：回填的時候是否有在場？）丙○○答：沒有。（辯謢人陳
      俊傑律師問：回填時是否知道有何人在現場？）丙○○答：沒有。（辯謢人陳
      俊傑律師問：你是否知道回填的土方哪裡來的？）丙○○答：我不知道。（辯
      謢人陳俊傑律師問：你委託何人在現場監工做回填土方的工作？）丙○○答：
      因只有一點點，不需要委託人來做。」等語（詳見本院審理卷第一宗第一五三
      頁至第一五五頁），依上開證人丙○○所證固能證明丙○○與戊○○為系爭土
      地係共有人，但並無從證明同意雷鵬開挖及清運土石，亦無從執為有利於被告
      之認定，併此指明。然依丙○○證稱：「因只有一點點，不需要委託人來做。
      」等語，更足證本件被告清運土石係出於竊盜自明。
  ７、被告選任辯護人陳俊傑律師另請求傳喚證人乙○○證明：「戊○○與丁○○之
      申請農地復耕之條件是否相同，渠准許填土數量一九八七三立方公尺及丁○○
      二七○五九立方公尺究如何計算而得？兩人之農地得否清運土石？戊○○目前
      是否准許復耕重建，是否准許清運土石」等情。據證人乙○○於本院調查時證
      稱：「（辯謢人羅豐胤律師問：請提示本院卷第三十八頁最後一行有關填土數
      量二七○五九，還有第五十二頁第一行的填土數量，請問證人這兩份公文核定
      的數量，他們申請時你們如何核定？）乙○○答：申請時我們也是依他們申請
      的填土數量來核定的。但我們要求他們不挖地層土石。（辯謢人羅豐胤律師問
      ：請提示本院卷第五十四頁，農地災損明細表第七項（提示並告以要旨），請
      問證人有關戊○○一九八七三立方公尺是否依據他的面積七九四九以及填方深
      度二點五公尺來做核定？）乙○○答：是的。（辯謢人羅豐胤律師問：所以在
      這個面積及深度來申請的話，都是合法？）乙○○答：是。（辯謢人羅豐胤律
      師問：本件查獲當時，你知道挖多深？）乙○○答：這件我不知道，因當時我
      不在場。（辯謢人羅豐胤律師問：在本院卷第五十二頁西湖鄉公所核准的函中
      ，核准的內容有關不得假借名義採取地層土石是指何意？（提示並告以要旨）
      ）乙○○答：意思就是整地可以，但不要借名義盜採土石。（辯謢人羅豐胤律
      師問：你有准高度一九八七三公尺及挖深度二點五公尺？）乙○○答：我不是
      准挖二點五公尺，因為是流失二點五，所以我們才准他回填二點五公尺。（辯
      謢人羅豐胤律師問：方才提示第三十八頁部分，丁○○部分也是屬於同樣的記
      載，有關丁○○回填的部分，你是否有到現場督導？）乙○○答：當時施工時
      我是沒有辦法整天在那裡督導，我是准他整地復工。（辯謢人羅豐胤律師問：
      你的意思是說你不用再到現場，去監督實際核准的數量？）乙○○答：因為我
      們寫的很清楚，不准假借名義盜採土石。（辯謢人羅豐胤律師問：如果他們沒
      有按照核准的數量來整地？）乙○○答：因為是災害，所以我們認為只要回復
      原狀就好。（辯謢人羅豐胤律師問：提示本院卷第五十三頁，農地災害及土地
      申請改良書（提示並告以要旨），請問證人申請書上有記載佈滿卵石及數量，
      你們如何處理？）乙○○答：我們只准整地復工，對於卵石部分我們沒有辦法
      處理。（辯謢人羅豐胤律師問：你們在核准的數量為深度二點五公尺，有無實
      際到現場履勘後才決定二點五公尺？）乙○○答：是沒有到現場。（辯謢人羅
      豐胤律師問：請提示本院卷第三十七頁，苗栗縣政府九十年十二月七日函中說
      明一欄（提示並告以要旨），你在核准戊○○的部分時是否有看到這個文？）
      乙○○答：沒有。證人要求再看一次公文。（當庭提示給閱）證人又答我忘記
      了。（辯謢人羅豐胤律師問：戊○○申請的三塊土地，你是否有去瞭解是否為
      私有地或是河川用地？）乙○○答：河川法線我們不清楚，我們副本都有給縣
      政府。（辯謢人羅豐胤律師問：所以你們在考慮核准時，並無考慮到水道治理
      計畫線的問題？）乙○○答：我們是依照災害來申請，所以對水道治理計畫線
      的部分我們不瞭解。（辯謢人羅豐胤律師問：你們核准深度二點五公尺，有無
      考慮跟河川行水線的高度差距的問題？）乙○○答：因為它就是申請這麼高所
      以我們就依照申請。因為他要回復原地貌（辯謢人羅豐胤律師問：你們准他的
      數量，最後縣政府有無反對意見？）乙○○答：沒有。」等語（詳見本院審理
      卷第一宗第一五八頁至第一六二頁），依證人乙○○上開所證伊不准被告假借
      名義盜採土石，且伊並非准挖二點五公尺，而是因為流失二點五，所以伊才准
      他回填二點五公尺，且係因要回復原地貌，致亦無證明戊○○與邱兩人之農地
      得清運土石，是亦無從以證人乙○○之上開證述為有利於被告之認定。
（四）綜上所述，本案乃被告利用其擔任康紘公司廢土方工程下游承包商，康紘公司
      經理雷鵬交付苗栗縣西湖鄉公所准許被害人戊○○就系爭農地整地復耕公函之
      予被告之機會，在未告知被害人戊○○之情形下，以在系爭農地整地之名，行
      竊取系爭農地砂石之實，是被告上揭辯解，均係事後卸責之詞，不足採信。從
      而，本件事證明確，被告右揭竊盜犯行，應堪認定，應予依法論科。
二、核被告己○○所為，係犯刑法第三百二十條第一項之竊盜罪。被告利用不知情之
    吳政勳、彭煥明、高錦華、鍾燈貴、鍾增貴、鍾運貴等人在系爭農地上竊取砂石
    ，為間接正犯。原審判決認被告罪證明確予以論罪科刑，固非無見，惟原審判決
    認被告所挖取之土石為十四立方公尺，然依高錦華證稱其以車牌號碼八Ｋ─九一
    二號砂石車載運之砂石數量為十四‧七立方公尺，原審判決認定為十四立方公尺
    ，即與事實不符，被告上訴否認竊盜，指摘原審判決不當，雖無理由，惟原審判
    決既有上開可議之處，自應由本院將原審判決予以撤銷改判，爰審酌被告曾有事
    實欄所載等犯罪前科，有臺灣高等法院被告全國前案紀錄表一紙附卷可憑，顯見
    其素行不佳，本件係在河道治理計畫線內河川區域內，利用整地之名，行竊取砂
    石之實，藉竊取砂石以出售牟利，及犯罪所得財物價值，所生危害及犯罪後矢口
    否認犯行，毫無悔意，犯後態度不佳等一切情狀，量處被告有期徒刑八月，以示
    懲儆。
據上論斷，應依刑事訴訟法第三百六十九條第一項前段、第三百六十四條、第二百九
十九條第一項前段，刑法第三百二十條第一項，罰金罰鍰提高標準條例第一條前段，
判決如主文。
本案經檢察官子○○到庭執行職務。
中      華      民      國    九十三    年     七      月      一      日
                                   臺灣高等法院臺中分院刑事第三庭
                                         審判長法  官　陳　朱  貴
                                               法　官  劉　連　星
                                               法　官  胡  忠  文
右正本證明與原本無異。
不得上訴。
                                               書記官  許  美  惠
中     華     民     國     九十三     年      七      月      五       日
附錄本判決論罪科刑法條全文：
刑法第三百二十條第一項：
意圖為自己或第三人不法之所有，而竊取他人之動產者，為竊盜罪，處五年以下有期
徒刑、拘役或五百元以下罰金。
                                                              　　　　　Ｆ
